臺灣屏東地方法院刑事判決　　　　　　　　　　　　　九十一年度易字第四四九號
　　公　訴　人　臺灣屏東地方法院檢察署檢察官
　　被　　　告　甲○○
右列被告因違反野生動物保育法等案件，經檢察官提起公訴（九十一年度偵字第一六
八八號），本院判決如左：
    主  文
甲○○違反採捕水產動物不得使用電氣之規定，處有期徒刑伍月，如易科罰金，以
佰元折算壹日，扣案之高壓變壓器、電瓶、頭燈、手提保溫箱各壹個及電流桿、手撈
網各壹支，及漁獲物拍賣所得新臺幣貳百元，均沒收。又違反未經中央主管機關許可
，保育類野生動物應予保育不得獵捕之規定，處有期徒刑陸月，如易科罰金，以佰
元折算壹日，扣案之龜殼花蛇壹隻沒收。應執行有期徒刑拾月，如易科罰金，以佰
元折算壹日，緩刑年，扣案之高壓變壓器、電瓶、頭燈、手提保溫箱各壹個及電流
桿、手撈網各壹支，漁獲物拍賣所得新臺幣貳百元及龜殼花蛇壹隻，均沒收。
    事  實
一、甲○○明知未經主管機關許可，不得以使用電氣或毒藥等方法捕抓魚蝦等水產動
    植物，竟仍於民國九十一年三月二十一日下午五時許，以自製之高壓變壓電器組
    ，在屏東縣獅子內之林務局潮州事業區三十二林班河床處，以電氣非法捕捉過山
    蝦、螃蟹等水產動物，且明知龜殼花蛇為業經行政院農委會列為應予保育之野生
    動物，非經主管機關許可，亦不得予以予獵捕或宰殺，惟於電捕蝦、蟹之際，因
    見有一隻龜殼花蛇在河床旁，即先用棍子壓住該龜殼花蛇之頭部後，予以捕抓，
    嗣於同日下午九時四十五分許，在前揭處所，為警當場查獲，並扣得電瓶、高壓
    變壓器、頭燈、手提保溫箱各一個及電流桿、手撈網各一支，蝦、蟹等捕獲物（
    經變賣折合價金新台幣（下同）二百元）及龜殼花蛇一隻。
二、案經屏東縣警察局枋寮分局報請臺灣屏東地方法院檢察署檢察官偵查起訴。
    理  由
一、訊據被告甲○○固坦承有右揭捕抓蝦、蟹及蛇之事實，惟矢口否認有何違反野生
    動物保育法等犯行，並辯稱：我不知以電器組捕抓蝦蟹是違法，亦不知龜殼花為
    保育動物云云。惟查：右揭犯罪事實，業據被告於警訊時坦承不諱，並有相片二
    幀附卷可稽，及扣案之電瓶、高壓變壓器、頭燈、手提保溫箱各一個及電流桿、
    手撈網各一支，及變賣蝦、蟹所得二百元，且所捕獲之蛇類經本院會同屏東科技
    大學保育類動收容中心人員勘驗結果確為保育類野生動物龜殼花等節，亦有本院
    勘驗筆錄及相片三幀可參。再查被告雖以前詞置辯，惟不得以電氣組或毒藥等方
    法，捕抓魚、蝦等水產動植物，及稀有野生動物應予以保育之理念，經政府相關
    單位多年來推廣後，已深植民心，並普為一般大眾所能接受之共識，被告焉有毫
    不知悉不得以電器組捕抓蝦、蟹等水產動物，及龜殼花為稀有之野生動物而應予
    保護之理。是被告所辯，顯係事後卸責之詞，要不足採，事證明確，其罪行洵堪
    認定。
二、核被告甲○○以電氣組捕抓蝦蟹之行為，係違法漁業法第四十八條第一項第三款
    之規定，併依同法第六十條第一項規定論處；又龜殼花蛇業經行政院農業委員會
    公告列入其他應予保育之野生動物，不得非法獵捕。核其所為，係犯野生動物保
    育法第十八條第一項前段非法獵捕保育類野生動物罪，應依同法第四十一條第一
    項第二款之規定論科。所前揭二罪，犯罪各別，罪名不同，應分論併罰。爰審酌
    被告非法以電氣捕抓蝦蟹及獵捕保育類野生動物，危害自然生態環境，惟念其素
    行尚佳，犯後部分坦承之態度等一切情狀，量處如主文所示之刑，並定其應執行
    刑及諭知易科罰金之折算標準，以示懲儆。查被告前未曾受有期徒刑以上刑之宣
    告，有台灣屏東地方法院檢察署刑案資料查註紀錄表在卷可稽，經此次科刑後，
    當能知所警惕，而無再犯之虞，本院認所宣告之刑以暫不執行為當，併予宣告緩
    刑三年，用啟自新。扣案之電瓶、高壓變壓器各一個及電流桿、手撈網各一支及
    漁獲物拍賣所得二百元，爰併依漁業法第六十八條前段之規定，宣告沒收。又頭
    燈、手提保溫箱各一個，為被告供犯罪所用之物，且屬被告所有，業據被告於警
    訊時（見九十一年三月二十二日警訊筆錄）供明在卷，則應依刑法第三十八條第
    一項第二款宣告沒收之。另龜殼花蛇一隻，爰依野生動物保育法第五十二條第一
    項前段之規定宣告沒收。
據上論斷，應依刑事訴訟法第二百九十九條第一項前段，漁業法第六十條第一項、第
六十八條前段，野生動物保育法第十八條第一項第二款、第四十一條第一項第二款、
第五十二條第一項前段，刑法第十一條、第五十一條第五款、第四十一條第一項前段
、第二項、第七十四條第一款、刑法第三十八條第一項第二款，罰金罰鍰提高標準條
例第二條，判決如主文。
中      華      民      國      九十一      年      五      月  三十一  日
                                      臺灣屏東地方法院刑事第一庭
                                          法  官   羅森德
右正本證明與原本無異。
如不服本判決應於收受本判決後送達後十日內向本院提出上訴書狀，其未敘述上訴理
由者，並得於提起上訴後十日內向本院補提理由書狀（均須按他造當事人之人數附繕
本 ）「切勿逕送上級法院」
                                          書記官   劉音利
中      華      民      國      九十一      年      五      月  三十一  日
附錄本案論罪科刑法條
野生動物保育法第四十一條第一項第二款
有下列情形之一，處六月以上五年以下有期徒刑，得併科新台幣二十萬元以上一百萬
元以下罰金：
二、違反第十八條第一項第二款規定，未經中央主管機關許可，獵捕、宰殺保育類野
    生動物者。
漁業法第六十條第一項：
違反第四十八條第一項各款規定之一者，處五年以下有期徒刑、拘役或併科新台幣十
五萬元以下罰金。
漁業法第四十八條第一項第款：
採捕水產動植物，不得以左列方法為之：
  三  使用電氣或其他麻醉物。
